臺灣高等法院花蓮分院刑事判決　　 100年度上更(二)字第35號
上　訴　人
即　被　告　張瑞隆
指定辯護人　吳明益律師
上列上訴人因違反毒品危害防制條例案件，不服臺灣花蓮地方法
院97年度訴字第282號中華民國98年2月2日第一審判決（起訴案
號：臺灣花蓮地方法院檢察署97年度偵字第674、2488號），提
起上訴，本院判決後，經最高法院第2次發回，本院更為判決如
下：
    主  文
原判決關於附表編號三暨定應執行刑部分撤銷。
張瑞隆無罪。
    理  由
一、公訴意旨略以：被告張瑞隆明知安非他命係毒品危害防制條
    例管制之第二級毒品，依法不得販賣，竟意圖營利，基於販
    賣第二級毒品安非他命之犯意，於民國96年3月中旬某日上
    午時段，在花蓮縣瑞穗鄉「拿貝地泡沫紅茶店」，同日中午
    及晚上時段，均在花蓮縣瑞穗鄉○○路91號，分別以1小包
    新台幣（下同）1,000元之代價，先後販賣第二級毒品安非
    他命予廖俊彥，共計3次（如附件所示原判決附表編號三所
    載）。廖俊彥再將之轉售予石國威牟利（廖俊彥涉嫌販賣第
    二級毒品部分業經判決確定）。嗣經警於另案對石國威實施
    通訊監察，發現石國威與邱月英、廖俊彥間通話疑似有毒品
    交易情節，約談石國威等人後循線查獲，因認被告張瑞隆所
    為涉犯毒品危害防制條例第4條第2項之販賣第二級毒品罪云
    云。
二、本案審判範圍：檢察官起訴被告張瑞隆另販賣第一、二級毒
    品罪即附件所載原判決附表編號一、二、四、五、六部分，
    均經本院前審（本院98年度上更(一)字第67號）判決無罪確定
    ，本院僅就最高法院此次發回更審之起訴書附表編號3即原
    判決附表編號三，被告涉嫌於96年3月中旬某日早、中、晚
    共3次販賣第二級毒品安非他命予廖俊彥部分審理，先予敘
    明。
三、按犯罪事實應依證據認定之，無證據不得認定犯罪事實；被
    告或共犯之自白，不得作為有罪判決之唯一證據，仍應調查
    其他必要之證據，以察其是否與事實相符；不能證明被告犯
    罪者，應諭知無罪之判決，刑事訴訟法第154條第2項、第15
    6條第2項及第301條第1項分別定有明文。次按認定不利於被
    告之事實，須依積極證據，苟積極證據不足為不利於被告事
    實之認定時，即應為有利於被告之認定，更不必有何有利之
    證據；又事實之認定，應憑證據，如未能發現相當證據，或
    證據不足以證明，自不能以推測或擬制之方法，以為裁判基
    礎。而刑事訴訟法上所謂認定犯罪事實之積極證據，係指適
    合於被告犯罪事實認定之積極證據而言，雖不以直接證據為
    限，間接證據亦包括在內；然而無論直接或間接證據，其為
    訴訟上之證明，須於通常一般之人均不致有所懷疑，而得確
    信其為真實之程度者，始得據為有罪之認定，倘其證明尚未
    達到此一程度，而有合理之懷疑存在時，致使無從形成有罪
    之確信，根據「罪證有疑，利於被告」之證據法則，即不得
    遽為不利被告之認定（最高法院30年上字第816號、29年上
    字第3105號、30年上字第1831號、40年台上字第86號及76年
    台上字第4986號判例意旨參照）。
四、訊據被告張瑞隆堅決否認有前揭販賣第二級毒品之犯行，辯
    稱：證人廖俊彥曾於監所中傳遞一張紙條，要求伊於另案配
    合口供，但因伊並未販賣毒品予廖俊彥，故未幫廖俊彥解套
    ，伊懷疑廖俊彥為減輕刑責，故意設詞陷害伊，且伊當時與
    石國威之阿姨同居，石國威認識伊，根本不需要透過廖俊彥
    向伊購買毒品，伊並未販賣第二毒品給廖俊彥等語。本件檢
    察官起訴認被告涉有前開犯行，係以證人廖俊彥及石國威之
    證述為據，惟查：
（一）本件係因警員依法監聽證人石國威電話後，查知證人石國
      威所施用之毒品係向證人廖俊彥購得，於查獲廖俊彥後，
      再經廖俊彥指稱其毒品來源為被告，故證明被告涉有上開
      犯行之唯一直接證據為證人廖俊彥之指述。證人廖俊彥雖
      於偵查中證稱：96年3月某日，同一天向被告購買安非他
      命3次，1包1千元，2次在瑞穗鄉○○路91號家中，1次在
      瑞穗鄉拿貝地泡沫紅茶店，這3次是伊幫石國威買的（見9
      7年度偵字第674號卷第100頁）；另於原審亦證稱：96年3
      月中，我在瑞穗，所以我請被告到瑞穗拿貝地泡沫紅茶店
      ，當天交易3次，被告都在瑞穗，但我不知道被告有沒有
      回到花蓮市，這3次的交易分別是早、中、晚，我聯絡被
      告約20分鐘之後，被告就拿貨過來給我，3次中早上是約
      在拿貝地，其他2次都是約在我家裡即信義路91號，拿貝
      地那1次是我與被告各自分別開車去拿貝地，那1次我有載
      石國威一起去，石國威在車上等，中、晚2次是被告先到
      我家，在我家交安非他命給我，我再拿去外面交給石國威
      ，這2次石國威是在我家外面等，這1次的外觀也是我直接
      跟被告交易，沒有看到其他的人，被告處理的情形以及他
      賺我多少錢我也都不知道等語（見原審卷第133頁）。惟
      經本院調閱證人廖俊彥所涉販賣毒品予石國威之案件（本
      院97年度上更(一)字第51號），證人廖俊彥於該案件中先供
      稱3次石國威都有看到張瑞隆，但他們互相不認識，所以
      石國威都把買安非他命的錢交給伊，伊再轉交給張瑞隆等
      語（見警三卷第32頁），其後改稱3次交易時石國威均在
      外面等，2人並未碰到面等語（見警三卷第42、43頁），
      於該案審理中則又改稱石國威與張瑞隆認識，但因之前可
      能與張瑞隆有糾紛，故要透過伊拿毒品等語（見警三卷第
      46、47頁），其前後供述對石國威是否有見到被告及是否
      認識被告已有不一致，且其交易毒品之地點均在花蓮縣瑞
      穗鄉，與被告實際居住之地點係在花蓮市不同，被告亦辯
      稱未到證人廖俊彥所指之地點，而被告居住處與證人廖俊
      彥指稱交易地點相距車程至少約1小時，顯難於證人證稱
      之通話後約20分鐘即到場，故證人廖俊彥上開證詞之真實
      性已值質疑。況參以證人廖俊彥於其被訴販賣第二級毒品
      予石國威乙案中，雖供稱被告為其上手（本院97年度上更
      (一)字第51號），惟該案依被告張瑞隆於該案之證述、證人
      石國威之證述，認證人廖俊彥此部分之供述並不可採，並
      未認定廖俊彥之毒品來源為被告，亦有該案判決附卷可稽
      。
（二）又證人廖俊彥於獄中曾傳遞紙條要求被告配合陳述乙情，
      有台灣花蓮監獄98年12月9日花監戒字第0980005041號函
      附紙條可稽（見本院更一卷第82、83頁），雖證人廖俊彥
      於本院一再否認上開紙條為其所寫，惟參以上開字條之內
      容，又係指證人廖俊彥所涉販賣3次安非他命之犯行，與
      被告當時被訴另有如原判決附表編號一、二、四至六等甚
      多犯行不同，被告應無偽造上開字條之必要及可能，而其
      內容亦隱含要求被告配合之意，且經本院向監所調閱查獲
      當時所製作之筆錄，證人廖俊彥於該監所筆錄中亦坦承字
      條為其所寫（見本院卷143-157頁），此核與被告辯解相
      符。是證人廖俊彥不免有為邀寬減而為不實陳述之可能性
      存在，故證人廖俊彥於偵審中證述之內容是否可信即屬值
      疑。
（三）至證人石國威雖於本案97年7月15日偵查中證稱：於96年3
      月中旬某日，在瑞穗鄉同一天向廖俊彥拿安非他命3次，1
      次在拿貝地，2次在廖俊彥家中等語（見97年度偵字第674
      號卷第114頁），並於廖俊彥所涉案件中（本院96年度上
      訴字第320號）陳稱：96年3月左右向廖俊彥購買3次安非
      他命，約在廖俊彥住處旁或拿貝地交付。3次均無他人在
      場，只有伊與廖俊彥等語（見警三卷第38頁），證人石國
      威於廖俊彥案件中證稱伊在拿貝地向廖俊彥拿安非他命時
      ，伊開車去，廖俊彥在旁邊，對方也開車並停在伊旁邊，
      當時廖俊彥也在對方車上，廖俊彥是在車上將錢交給對方
      ，對方也在車上把安非他命交給廖俊彥。伊再下車靠近廖
      俊彥車窗旁，廖俊彥未下車在車上將安非他命交給伊，3
      次都是在同一天，時間是早、中、晚，每次交給廖俊彥1
      千元。另2次在廖俊彥家中時，僅有伊與廖俊彥在，廖俊
      彥走出他家拿毒品。且伊並不認識該人等語（見警三卷第
      71-73頁）。核以證人石國威前揭證詞，先後對3次交易有
      無人在場之證述已不同，且曾證稱見過對方在車上交付安
      非他命，惟並未能指認當時交付毒品予廖俊彥之人即係被
      告，而是供稱係不認識之人，再參以被告張瑞隆當時與證
      人石國威之阿姨即邱月英同居，2人早於本案發生前即已
      熟識，此亦有證人邱月英之證述在卷可參，按之常理，若
      證人石國威確有需用毒品，且如證人石國威所述前曾交付
      毒品供其施用（此部分業經判決無罪確定），豈可能未能
      指認當日交付毒品之人即係被告？而證人石國威經本院依
      法傳拘未到，故證人石國威雖曾於97年1月24日警詢中供
      稱廖俊彥曾告知其向被告購買安非他命（見警一卷第3頁
      ），惟參以前開所述，實際販賣第二級毒品之人究係何人
      ，實難以其證詞予以確認。證人石國威前揭證詞自亦無法
      作為證人廖俊彥證詞之補強證據。且如前所述，證人石國
      威與被告係熟識之人，石國威若確有需要第二級毒品豈需
      透過廖俊彥？足認證人廖俊彥證稱向被告購得第二級毒品
      係供石國威施用等語，有違常理。
（四）此外遍觀本案卷內所附之通聯紀錄，係自96年4月27日至
      同年5月25日間所錄得，有卷附通訊監察書附卷可稽（見
      警三卷第47頁），均係在本案發生後，自非得以上開通聯
      紀錄證明證人廖俊彥證述實在。且被告自始否認有上開此
      犯行，而證人廖俊彥、石國威均有多次施用毒品之刑案紀
      錄（見本院上訴卷一第46至62、64至78頁台灣高等法院被
      告前案紀錄表），另證人廖俊彥於96年2月11日、6月8日
      排放之尿液經送驗結果呈安非他命陽性反應（見本院上訴
      卷二第19、20頁、上訴卷一第132、133頁尿檢報告），證
      人石國威於96年9月、12月排放之尿液經送驗結果亦呈安
      非他命及嗎啡陽性反應（見本院上訴卷一第115、116、12
      6、127頁），是證人廖俊彥、石國威均為施用毒品之慣犯
      ，其等之尿液檢驗結果自無法作為被告販賣毒品安非他命
      之補強證據。且本件並未查扣安非他命、分裝袋或電子磅
      秤等物，並無其他補強證據足以證明被告確有證人廖俊彥
      所指之上開犯行。
（五）綜上所述，本件僅有證人廖俊彥之指述，並無其他證據如
      證人之證述、通聯紀錄或扣案之第二級毒品等可供佐證，
      而證人廖俊彥係因證人石國威指稱向其購買毒品，經警循
      線查問後，指證其毒品來源為被告，顯然被告與證人廖俊
      彥間有法律上之利害關係，故證人廖俊彥雖對向被告購買
      第二級毒品安非他命3次部分指證甚詳，惟僅有其單一指
      述，並無其他補強證據足以認定被告有於上開時間販賣第
      二級毒品之犯行。此外復查無其他積極證據足資證明被告
      涉有如原判決附表三所示之犯行，被告辯解尚堪採信，被
      告犯罪不能證明，自應為無罪之諭知。
五、原判決就被告上開犯罪事實予以論罪科刑，固有所據，惟本
    件僅有證人廖俊彥前後不一之單一指述，並無其他補強證據
    足以證明被告有如附表編號三之3次販賣第二級毒品之犯行
    ，原審失察，而為被告有罪之諭知，被告上訴否認犯罪為有
    理由，自應由本院予以撤銷改判。
據上論斷，應依刑事訴訟法第369條第1項前段、第364條、第301
條第1項，判決如主文。
本案經檢察官陳松吉到庭執行職務。
中    華    民    國   100    年    11    月    4     日
                  刑事庭審判長法  官  何方興
                              法  官  林碧玲
                              法  官  王紋瑩
以上正本證明與原本無異。
如不服本判決，應於收受送達後10日內向本院提出上訴書狀，其
未敘述理由者，並得於提起上訴狀後10日內向本院補提理由書（
均須按他造當事人之人數附繕本）「切勿逕送上級法院」。
中    華    民    國   100    年    11    月    4     日
                              書記官  李芸宜
（附件）
原判決附表
┌──┬────────┬────────┬────────┐
│編號│犯罪行為（事實）│論罪法條（罪名）│  科刑（宣告刑）│
├──┼────────┼────────┼────────┤
│ 一 │張瑞隆於95年1 月│毒品危害防制條例│張瑞隆連續犯販賣│
│    │底之農曆過年期間│第4條第1項之販賣│第一級毒品罪，累│
│    │，基於販賣第一級│第一級毒品罪。  │犯，處有期徒刑拾│
│    │毒品之概括犯意，│                │伍年。因販賣第一│
│    │在花蓮縣瑞橞火車│                │級毒品犯罪所得新│
│    │站，以一小包一千│                │臺幣貳仟元沒收之│
│    │元之代價，販賣第│                │，如一部或全部不│
│    │一級毒品海洛因予│                │能沒收時，以其財│
│    │石國威施用，共二│                │產抵償之。      │
│    │次，每次一小包。│                │                │
├──┼────────┼────────┼────────┤
│ 二 │張瑞隆於96年2 月│毒品危害防制條例│張瑞隆犯販賣第二│
│    │間某日，在花蓮縣│第4條第2項之販賣│級毒品罪，累犯，│
│    │花蓮市○○路統冠│第二級毒品罪。  │處有期徒刑柒年貳│
│    │超商附近，以一小│                │月。因販賣第二級│
│    │包一千元之代價，│                │毒品犯罪所得新臺│
│    │販賣第二級毒品安│                │幣壹仟元沒收之，│
│    │非他命予廖俊彥施│                │如一部或全部不能│
│    │用，共一次，數量│                │沒收時，以其財產│
│    │為一小包。      │                │抵償之。        │
├──┼────────┼────────┼────────┤
│ 三 │張瑞隆於96年3 月│毒品危害防制條例│張瑞隆犯販賣第二│
│    │中旬某日，在花蓮│第4條第2項之販賣│級毒品罪，共參罪│
│    │縣瑞穗鄉○○路91│第二級毒品罪。  │，均累犯，各處有│
│    │號及瑞穗鄉之「拿│                │期徒刑柒年貳月。│
│    │貝地泡沫紅茶店」│                │因販賣第二級毒品│
│    │以一小包一千元之│                │犯罪所得新臺幣參│
│    │代價，販賣第二級│                │仟元沒收之，如一│
│    │毒品安非他命予廖│                │部或全部不能沒收│
│    │俊彥後再由廖俊彥│                │時，以其財產抵償│
│    │交予石國威施用，│                │之。            │
│    │同一天內共三次，│                │                │
│    │每次一小包。    │                │                │
├──┼────────┼────────┼────────┤
│ 四 │張瑞隆於96年4 月│毒品危害防制條例│張瑞隆犯販賣第一│
│    │中旬即4 月18日前│第4條第1項之販賣│級毒品罪，累犯，│
│    │某日，在花蓮縣花│第一級毒品罪。  │處有期徒刑拾伍年│
│    │蓮市○○路3之11 │                │貳月。因販賣第一│
│    │號，以一小包一千│                │級毒品犯罪所得新│
│    │元之代價，販賣第│                │臺幣壹仟元沒收之│
│    │一級毒品海洛因予│                │，如一部或全部不│
│    │廖俊彥一次，再由│                │能沒收時，以其財│
│    │廖俊彥在花蓮縣瑞│                │產抵償之。      │
│    │穗鄉○○路15號交│                │                │
│    │予許智順施用，數│                │                │
│    │量為一小包。    │                │                │
├──┼────────┼────────┼────────┤
│ 五 │張瑞隆於95年8月 │毒品危害防制條例│張瑞隆共同犯販賣│
│    │、9月起至96年4月│第4條第1項之販賣│第一級毒品罪，共│
│    │17日止之期間，與│第一級毒品罪。  │肆罪，均累犯，各│
│    │邱月英基於販賣第│                │處有期徒刑拾伍年│
│    │一級毒品之犯意聯│                │貳月。因販賣第一│
│    │絡，共同在花蓮縣│                │級毒品犯罪所得新│
│    │花蓮市十六股地區│                │臺幣肆仟元沒收之│
│    │即其花蓮市豐村10│                │，如一部或全部不│
│    │0號之住處或附近 │                │能沒收時，以其財│
│    │，以一小包一千代│                │產抵償之。      │
│    │價，販賣第一級毒│                │                │
│    │品海洛因予許智順│                │                │
│    │施用，共四次（其│                │                │
│    │中一次係許智順與│                │                │
│    │石國威各出500元 │                │                │
│    │合購，由許智順出│                │                │
│    │面購買）。      │                │                │
├──┼────────┼────────┼────────┤
│ 六 │張瑞隆於96年1、2│毒品危害防制條例│張瑞隆犯販賣第一│
│    │月間，在花蓮縣瑞│第4條第1項之販賣│級毒品罪，共貳罪│
│    │穗鄉○○○路246 │第一級毒品罪。  │，均累犯，各處有│
│    │巷47號，以一小包│                │期徒刑拾伍年貳月│
│    │一千元之代價，販│                │。因販賣第一級毒│
│    │賣第一級毒品海洛│                │品犯罪所得新臺幣│
│    │因予石國威施用，│                │貳仟元沒收之，如│
│    │共二次，每次一小│                │一部或全部不能沒│
│    │包。            │                │收時，以其財產抵│
│    │                │                │償之。          │
└──┴────────┴────────┴────────┘